臺灣高等法院臺中分院刑事判決　　　96年度交上訴字第2228號
上　訴　人
即　被　告　戊○○
選任辯護人　林春祥律師
上列上訴人因公共危險等案件，不服臺灣彰化地方法院95年度交
訴字第166號中華民國96年6月26日第一審判決（起訴案號：臺灣
彰化地方法院檢察署95年度偵字第5410號），提起上訴，本院判
決如下：
    主  文
原判決撤銷。
戊○○因過失傷害人，處有期徒刑肆月，減為有期徒刑貳月，如
易科罰金以銀元佰元即新台幣玖佰元折算壹日。又因駕駛動力
交通工具肇事，致人於傷而逃逸，處有期徒刑拾月，減為有期徒
刑伍月，如易科罰金以銀元佰元即新台幣玖佰元折算壹日。應
執行有期徒刑陸月，如易科罰金以銀元佰元即新台幣玖佰元折
算壹日。緩刑貳年。
    事實及理由
一、本案經本院審理結果，認第一審判決認定之事實、理由及論
    罪並無不當，並引用第一審判決書記載之事實、理由、證據
    及論罪等記載（如附件）。
二、被告戊○○上訴意旨，仍否認肇事逃逸，辯稱：伊非撞傷人
    之肇事者，伊在現場係救人，並聲請傳訊證人甲○○、乙○○云云。查，證人甲○○於本院雖證稱：94年12月28日下午
    10時許，發生本件車禍不久，伊有經過現場，看到被告扶起
    被害人摩托車，因為摩托車壓住被害人，伊沒有看到被告車
    子，伊看到被告在那邊，沒有跑等語（見本院卷第34頁背面
    、第35頁）。然查，證人謝怡青於偵查中具結證稱：伊在車
    禍發生後約1分鐘到達現場，伊到達現場時，被害人丙○○
    已經發生車禍倒在地上，當時伊未看到被告在現場等語（見
    偵查卷第23、24頁），比對證人甲○○、謝怡青二人之證詞
    關於被告在被害人受創後是否在場之陳述，二人所證相互逕
    庭，而且證人甲○○並陳明未目睹車禍發生經過，則證人甲○○上開證詞是否可資為被告未駕車逃逸，而為被告有利之
    認定，尚有可疑。
三、何況，被害人丙○○於上開時地，駕駛懸掛二碗陽春麵之車
    牌號碼Ｇ二Ｈ－三七七號機車，因閃避不及，機車車頭與白
    色自用小貨車發生碰撞，機車車頭撞倒對方車之左後方，丙○○因此受有上開傷害等情，業據證人即被害人丙○○於原
    審審理中結證在卷（見原審卷第28頁背面），並有鹿基醫院
    診斷書一紙、現場及車損照片36幀、道路交通事故現場圖及
    道路交通事故調查報告表 (一)、(二)各一份在卷可佐。被
    害人丙○○雖因車禍撞擊後旋即昏迷，故其上開證詞未直接
    指明肇事者車輛即被告所駕駛之車牌號碼Ｍ四－０六一八號
    自用小貨車。然觀之現場及車損照片所示，被告車牌號碼Ｍ
    四－０六一八號自用小貨車之左後輪圈內緣（原審判決誤載
    為輪胎內緣）確實存有麵條、菜葉及銀色機車碎片痕跡（見
    警詢卷附照片編號６所示），核與證人丁福氣證詞、被害人
    所駕車牌號碼Ｇ二Ｈ－三七七號機車係銀色車頭龍頭處破損
    脫落等情相符。復參諸臺灣彰化地方法院檢察署檢察官於95
    年6月22日日勘驗被告於案發時點行經肇事路段之路口監視
    光碟結果，可知：被告所駕自用小貨車，斯時確曾經過該處
    並緊急煞停於快車道中，旋車頭向右急轉，橫越道路停靠於
    路邊，有該份勘驗筆錄附卷足憑（見偵查卷第11頁）。基上
    ，對照被害人丙○○上開證詞及證人（即警員）丁福氣在偵
    查、原審之證詞（丁福氣證詞參閱原審判決書所載），顯然
    被害人機車上所掛麵條及機車龍頭銀色碎片，確實係被告所
    駕駛上開小貨車與被害人丙○○機車撞擊之際，依慣性作用
    ，破裂飛往小貨車之左後輪圈內緣無訛。
四、證人即被告配偶乙○○雖於本院具結證稱：發生車禍後，伊
    有到現場，伊到那邊與警察（按第二組到達現場之警員，即
    警員丁福氣等）爭執，伊有看車子輪胎那邊有二撮完好的麵
    ，未經輪胎輾過麵條之上有碎片等語（見本院卷第35頁背面
    ）。然查，第一組先到現場之警員，已先去觀看監視器畫面
    ，而證人乙○○比與其發生爭執之第二組警員（即丁福氣）
    先到現場乙節，亦據乙○○證述甚明（見本院卷第35頁背面
    、第36頁）。依其所述，認定被告駕車肇事之第二組到場警
    員既在乙○○之後始到現場，自無機會私自將麵條碎片擺放
    小貨車左後輪圈內，由此益徵該輪圈內之麵條、碎片確係兩
    車碰撞時，由機車飛往小貨車左後輪圈內緣所遺留之跡證。
五、此外，被告於肇事之後未留在現場乙情，並經證人謝怡青於
    偵查中、證人丁福氣於原審證述在卷，互核相符。是以，被
    告辯稱未肇事致人受傷，亦未逃逸云云，核屬卸責之詞，並
    非可取。
六、按《中華民國96年罪犯減刑條例》業於96年7月16日生效實
    施，被告犯罪時間在中華民國96年4月24日以前，所犯為刑
    法第284條第1項前段、第185條之4之罪，且其宣告刑未逾有
    期徒刑一年六月，合於減刑條件，原審未及適用，容有未合
    。原審對被告戊○○論罪科刑，固非無見，惟原審判決既未
    及適用《中華民國96年罪犯減刑條例》，仍應由本院予以撤
    銷改判。爰審酌被告前無犯罪紀錄，有臺灣高等法院被告前
    案紀錄表1紙在卷可稽，素行尚佳；被告行車未遵守交通規
    則而過失致人受傷之行為，雖非如故意行為之惡性重大，但
    被告對於本案車禍之發生，確實具有過失；告訴人丙○○所
    受傷害程度，及被告肇事後不思救助被害人，反擅離現場，
    應予非難，暨其犯罪後飾詞否認犯行，態度不佳等一切情狀
    ，分別量處如主文所示之刑，並《中華民國96年罪犯減刑條
    例》減其刑期二分之一後，定其應執行之刑，及諭知易科罰
    金之折算標準，以示懲儆。
七、末查，被告前未曾受有期徒刑以上刑之宣告，有臺灣高等法
    院被告前案紀錄表在卷足憑，因一時疏忽，偶罹刑典，事後
    已坦承犯行，深具悔意，並已與告訴人丙○○和解，有調解
    書影本1紙在卷為憑（見本院卷第20頁），經此刑之宣告後
    ，當能知所警惕，信無再犯之虞，本院因認暫不執行其刑為
    當，予以宣告緩刑二年，用啟自新。
八、再被告於行為時之刑法第41條第1項前段規定：「犯最重本
    刑為五年以下有期徒刑以下之刑之罪，而受六個月以下有期
    徒刑或拘役之宣告，因身體、教育、職業、家庭之關係或其
    他正當事由，執行顯有困難者，得以一元以上三元以下折算
    一日，易科罰金。」又依當時有效之修正前罰金罰鍰提高標
    準條例第2條前段（現行法已刪除）規定，應提高原定數額
    100倍折算1日，則本件被告行為時之易科罰金折算標準，應
    以銀元100元、200元、300元即新臺幣300元、600元、900元
    折算1日。惟95年7月1日施行之修正刑法第41條第1項前段則
    規定：「犯最重本刑為五年以下有期徒刑以下之刑之罪，而
    受六個月以下有期徒刑或拘役之宣告者，得以新臺幣一千元
    、二千元或三千元折算一日，易科罰金。」經比較修正前後
    關於易科罰金折算標準之規定，以修正前之規定，較有利於
    行為人。是依刑法第2條第1項前段之規定，本件應適用被告
    行為時之修正前刑法第41條第1項前段、修正前罰金罰鍰提
    高標準條例第2條、現行法規所定貨幣單位折算新臺幣標準
    第2條之規定，諭知以銀元300 元即新臺幣900元折算1日為
    易科罰金之折算標準，併此敘明。
據上論斷，應依刑事訴訟法第373條、第369條第1項前段、第364
條、第299條第1項前段，刑法第2條第1項前段、第284條第1項前
段、第185條之4、（修正前）第41條第1項前段、（修正前）第
51條第5款、第74條第1項第1款，道路交通管理處罰條例第86條
第1項，罰金罰鍰提高標準條例第1條前段、修正前罰金罰鍰提高
標準條例第2條前段，中華民國96年罪犯減刑條例第2條第1項第
3 款、第7 條，判決如主文
本案經檢察官丁○○到庭執行職務。
中　　華　　民　　國　　96　　年　　10　　月　　18　　日
            刑事第八庭  審判長法  官  羅  得  村
                              法  官  張  靜  琪
                              法  官  陳  宏  卿
上列正本證明與原本無異。
過失傷害罪部分，不得上訴。
其餘部分得上訴。
如不服本判決應於收受送達後十日內向本院提出上訴書狀，其未
敘述上訴之理由者並得於提起上訴後十日內向本院補提理由書（
均須按他造當事人之人數附繕本）。
                              書記官  柯  孟  伶
中　　華　　民　　國　　96　　年　　10　　月　　18　　日
